臺灣高雄地方法院刑事判決　　　　　 100年度交簡上字第67號
上　訴　人　臺灣高雄地方法院檢察署檢察官
被　　　告　陳嘉隆
上列上訴人因被告過失傷害案件，不服本院高雄簡易庭中華民國
100 年3 月1 日100 年度交簡字第618 號第一審簡易判決（起訴
案號：臺灣高雄地方法院檢察署99年度調偵字第1685號，經本院
合議庭認宜以簡易判決處刑，原案號：100 年度審交易字第18號
），提起上訴，本院管轄之第二審合議庭判決如下：
    主  文
原判決撤銷。
陳嘉隆犯過失傷害罪，處拘役肆拾日，如易科罰金，以新臺幣壹
仟元折算壹日。
    事  實
一、陳嘉隆考領有重型機車駕駛執照，於民國99年6 月28日晚間
    11時30分許，騎乘車牌號碼752-CMA 號普通重型機車，沿高
    雄市○○區○○街由南往北方向行駛，行經仁智街與五福二
    路之無號誌交岔路口時，本應注意汽車行駛於無號誌之交岔
    路口應減速慢行，作隨時停車之準備，而依當時情形，天候
    陰、夜間有照明、柏油路面、路面乾燥、無缺陷、無障礙物
    、視距良好，並無不能注意之情事，竟疏未注意，行經上開
    無號誌之交岔路口時未減速慢行，致未能作隨時停車之準備
    ，適有邱寶儀騎乘車牌號碼SC3-301 號普通輕型機車，沿五
    福二路慢車道由東往西方向行駛，行經上開交岔口時，本應
    注意汽車在設有慢車道之雙向二車道，應在遵行車道內行駛
    ，而依當時情形，並無不能注意之情事，竟亦疏未注意而逆
    向行駛，加以陳嘉隆於行經上開交岔路口時未減速慢行，致
    閃避不及而發生擦撞，邱寶儀當場人車倒地，並受有左下肢
    挫傷、血腫等傷害。陳嘉隆於偵查犯罪之警察機關尚未知肇
    事人為何人時，即向到場處理之員警坦承肇事，自首而願接
    受裁判。
二、案經邱寶儀訴由臺灣高雄地方法院檢察署檢察官偵查起訴。
    理  由
一、本判決所引用之各項證據資料，其屬於被告以外之人於審判
    外之陳述者，均據本院於調查證據程序逐一提示並告以要旨
    ，檢察官、被告均知該等證據為被告以外之人之審判外陳述
    ，已表示對證據能力沒有意見及均未於言詞辯論終結前聲明
    異議，本院審酌上開證據作成時之情況，亦無不當取供等情
    形，認為以之作為本案之證據亦屬適當，依刑事訴訟法第15
    9 條之5 規定，應有證據能力。
二、訊據被告陳嘉隆對於上開犯罪事實坦承不諱，核與證人即告
    訴人邱寶儀於警詢、偵訊時證述之情節相符，並有高雄市○
    ○○○○道路交通事故現場圖、道路交通事故調查報告表各
    1 份、高雄市政府警察局交通大隊事故談話紀錄表2 份、現
    場暨車損照片9 張、高雄市立大同醫院診斷證明書1 紙及高
    雄市政府交通局車輛行車事故鑑定委員會鑑定意見書（案號
    ：0000000 號）1 件在卷可佐。復按汽車行駛於無號誌之交
    岔路口應減速慢行，作隨時停車之準備，道路交通安全規則
    第93條第1 項第2 款定有明文。被告既考領有重型機車駕駛
    執照，對於前開規定應知之甚詳，況依當時天候陰、夜間有
    照明、柏油路面、路面乾燥、無缺陷、無障礙物、視距良好
    ，並無不能注意之情形，竟疏未遵循上開交通規則，因而肇
    致本件車禍，其駕駛行為自有過失，且與告訴人所受前揭傷
    害間具相當因果關係。從而足認被告之自白與事實相符，洵
    堪採為論罪科刑之依據。本件事證明確，被告犯行堪以認定
    ，應予依法論科。
三、核被告所為，係犯刑法第284 條第1 項前段之過失傷害罪。
    被告肇事後，於到場處理之員警尚不知何人犯罪前，主動坦
    承其為肇事者，有高雄市○○○○○道路交通事故肇事人自
    首情形紀錄表（見偵卷一第27頁）在卷可憑，堪認符合自首
    之要件，爰依刑法第62條前段規定，減輕其刑。
四、原審認被告罪證明確，予以論罪科刑，固非無見。惟查：原
    審於引用起訴書之犯罪事實欄載明被告「行經上開無號誌之
    交岔路口未減速慢行，而仍以時速50至60公里之速度超速行
    駛」等語，顯係認定被告有「未減速慢行」及「超速行駛」
    等2 個過失行為，然原審判決理由欄卻未載明被告有超速行
    駛之情形及認定之依據，已有判決不載理由之違誤。再查該
    路段速限為每小時40公里，此有道路交通事故調查報告表（
    見偵卷一第22頁）在卷可憑，本件被告雖曾於偵訊中自白「
    當時車速約為50至60公里」等語，然其於肇事當日接受員警
    訪談時，卻係供稱當時車速為每小時30至40公里（見偵卷一
    第25頁反面），顯與嗣後於偵訊中之自白內容不符，足認本
    件被告之自白已有前後不一之瑕疵，加以全卷並無任何補強
    證據足以佐證被告有超速行駛之違規行為，高雄市政府交通
    局車輛行車事故鑑定委員會亦僅認定被告之肇事因素為「未
    減速慢行」（見偵卷一第25至26頁），是尚難以被告前揭有
    瑕疵之自白為唯一證據，遽認其有超速行駛之過失行為，原
    審認定被告除未減速慢行外，尚有超速行駛之過失行為乙情
    ，恐有違誤，本件被告僅有「未減速慢行」之過失行為乙節
    ，堪以認定。
    檢察官循告訴人之請求，以原判決量刑過輕為由提起上訴，
    雖無理由（詳下述），然原判決既有上開可議之處，自屬無
    可維持，應由本院予以撤銷改判。本院衡以原審係以被告有
    「未減速慢行」及「超速行駛」等2 個過失行為為量刑依據
    而判處被告有期徒刑2 月，然本件被告僅有「未減速慢行」
    之過失行為，以及本件肇事主因係告訴人未依遵行方向行駛
    ，被告之過失情節較輕等情，原審判處被告有期徒刑2 月，
    似嫌過重，爰審酌被告行經無號誌交岔路口，疏未減速慢行
    ，致肇事而使告訴人受有前揭傷害，且迄今未與告訴人和解
    ，所為實不足取，然念其素無前科，犯後坦承犯行，本件又
    非被告故意造成，且車禍肇事主因係告訴人未依遵行方向行
    駛，以及告訴人所受傷害尚非嚴重等一切具體情狀，量處如
    主文所示之刑，並諭知易科罰金之折算標準，以資儆懲。檢
    察官雖指摘原審未慮及告訴人所受傷口因纖維化致傷疤永遠
    存在，且迄未與告訴人達成和解等情狀，量處有期徒刑2 月
    實屬過輕，然前揭告訴人所受傷害程度及未達成和解情事，
    均經原審及本院詳予審酌如判決書及前述，檢察官執此認應
    加重刑度，洵非的論。
據上論斷，應依刑事訴訟法第455 條之1 第1 項、第3 項、第36
9 條第1 項前段、第364  條、第299 條第1 項前段，刑法第284
條第1 項前段、第41條第1 項前段，刑法施行法第1 條之1 ，判
決如主文。
本案經檢察官吳書怡到庭執行職務。
中    華    民    國    100     年    9   月    22    日
                  刑事第九庭  審判長法  官 鄭詠仁
                                    法  官 王宗羿
                                    法  官 王麗芳
以上正本證明與原本無異。
不得上訴。
中    華    民    國   100    年    9     月    26    日
                                    書記官 楊馥如
附錄本案論罪科刑法條全文：
中華民國刑法第284條
（過失傷害罪）
因過失傷害人者，處 6 月以下有期徒刑、拘役或 5 百元以下罰
金，致重傷者，處 1 年以下有期徒刑、拘役或 5 百元以下罰金
。
從事業務之人，因業務上之過失傷害人者，處 1 年以下有期徒
刑、拘役或 1 千元以下罰金，致重傷者，處 3 年以下有期徒刑
、拘役或 2 千元以下罰金。